臺灣新北地方法院行政訴訟判決
111年度交字第531號
原      告  莊月滿
訴訟代理人  蔣文一
被      告  新北市政府交通事件裁決處
                    
代  表  人  李忠台（處長）
                    
訴訟代理人  黃慧婷律師

上列當事人間因交通裁決事件，原告不服被告民國111年6月24日
新北裁催字第48-ZBA000000號裁決，向本院提起行政訴訟，本院
判決如下：
    主  文
一、原告之訴駁回。
二、訴訟費用新臺幣300元由原告負擔。
    事實及理由
壹、程序方面：
　　原告不服被告所為道路交通管理處罰條例第8條之裁決而提
    起撤銷訴訟，依行政訴訟法第237條之1，應適用交通裁決事
    件訴訟程序。本件因卷證資料已經明確，本院依同法第237
    條之7規定，不經言詞辯論，直接裁判。
貳、實體方面：
一、爭訟概要：
　　緣原告所有之車牌號碼0000-00號自用小客車（下稱系爭車
    輛），於民國（下同）111年3月19日9時20分許，經駕駛而
    沿國道一號高速公路南向行駛至83.2公里處（國道一號高速
    公路南向71.71公里處設置「路肩通行起點限小型車、平日7
    -10、假日7-13」告示牌，南向82.57公里處設置「路肩限行
    小車，禁止變換車道」告示牌，南向83.29公里處設置「路
    肩通行終點」告示牌，屬開放路肩類型一）時，由路肩變換
    至減速車道，再變換至主線外側車道（非往出口），經民眾
    於同年月22日檢附行車紀錄器錄影資料向警察機關提出檢舉
    ，經內政部警政署國道公路警察局第二公路警察大隊楊梅分
    隊查證屬實，認系爭車輛經駕駛而有「行駛高速公路違規使
    用路肩（路肩限行小型車禁止變換車道）」之違規事實，乃
    於111年4月15日填製內政部警政署國道公路警察局國道警交
    字第ZBA000000號舉發違反道路交通管理事件通知單對系爭
    車輛之車主（即原告）予以舉發，記載應到案日期為111年5
    月30日前，並於111年4月15日移送被告處理，原告於111年5
    月17日委由訴外人蔣文一填具「新北市政府交通事件裁決處
    交通違規案件陳述書」表明不服舉發（未依道路交通管理處
    罰條例第85條第1項之規定辦理歸責實際駕駛人事宜）。嗣
    被告認系爭車輛經駕駛而有「行駛高速公路違規使用路肩」
    之違規事實，乃依道路交通管理處罰條例第33條第1項第9款
    、第63條第1項（第1款）及違反道路交通管理事件統一裁罰
    基準表等規定，於111年6月24日以新北裁催字第48-ZBA0000
    00號違反道路交通管理事件裁決書（下稱原處分），裁處系
    爭車輛之車主（即原告）罰鍰新臺幣（下同）4,000元，並
    記違規點數1點。原告不服，遂提起本件行政訴訟。
二、原告起訴主張及聲明：
（一）主張要旨：
      事發日與時間皆於道路段可行駛路肩之時段，駕駛人當時
      行駛於此處見前方國道一號南向83.3公里指標「路肩通行
      終點」，便將車輛約於83.2公里駛回減速車道，再變換至
      主線車道。國道公路警察局表示行駛路肩非往前方匝道出
      口小車，須於開放路肩終點上游500公尺前變換至主線車
      道，但行駛該處路段前方82.2公里與82.57公里告示牌皆
      未提及匝道出口與路肩相關之使用，更何況駕駛人怎可能
      以裸視見到遠在500公尺外路肩終點的標示？例如國道有
      些路肩開放路段便設有「路肩通行，限往出口小車」的標
      示牌面，這就明確告知駕駛人若無在前方匝道出口離開，
      應提早駛離路肩車道，但今駕駛人行駛被檢舉的路段皆無
      此相關之告示，標示不明造成用路人混淆，開放路肩本應
      該是疏暢壅塞交通狀況的措施，但不明的標示卻造成用路
      人違規的陷阱，應還給駕駛人使用道路的公平性。
（二）聲明：原處分撤銷。
三、被告答辯及聲明：
（一）答辯要旨：
   1、按111年3月2日新修正交通部高速公路局訂定之國道主線
      實施開放路肩作業規則第四、開放路肩類型(一)開放路肩
      終點銜接出口減速車道或出口匝道之規定：「行駛路肩車
      輛於『路肩限行小車禁止變換車道』標誌後限往出口車流行
      駛，得變換至減速車道或出口匝道駛出，不得變換至主線
      、爬坡道或輔助車道。非往出口小車須於『路肩限行小車/
      禁止變換車道』標誌前駛離路肩。行駛路肩車輛得於『路肩
      限行小車，開放變換車道』標誌後變換至出口匝道。」。
 　2、高速公路及快速公路路肩之使用，除供緊急事故之救援使
      用，或為暫時疏解特定期間交通壅塞現象等公益目的，於
      指定時段開放特定路段之路肩使用外，以禁止使用為原則
      ，而開放路段、時段均有明確告示，對於未告示之路段或
      時段，駕駛人自應遵守禁止行駛路肩之規定。
   3、經查，原舉發機關回復函內容，可知國道一號南向71.71
      公里至83.29公里屬交通部高速公路局常態性開放路肩範
      圍，而該路段且依序於南向71.71公里處設有「路肩通行
      起點/限小型車」標牌並設有附牌標示該路肩開放時段、
      南向82.57公里處設有「路肩限型小車/禁止變換車道」標
      牌及南向83.29公里處設有「路肩通行終點」之標牌。而
      系爭車輛係於111年3月19日(星期六)9時20分經駕駛於系
      爭路段，屬系爭路肩開放時段內，然縱於路肩開放時段內
      行駛，仍應受行駛路肩之相關規範拘束，參酌上開111年3
      月2日新修正之國道主線實施開放路肩作業規則，於禁止
      變換車道標牌起，即禁止駛回主線車道，僅能切入減速車
      道或出口匝道，若為非往出口小車須於「路肩限行小車/
      禁止變換車道」標誌前駛離路肩，檢視本件檢舉影像內容
      (附件一「0000000000-0000-YD.mp4」，畫面時間09：19
      ：58至09：20：22)，系爭汽車行駛於國道一號南向83公
      里處路肩，於09：20：08至09：20：13，跨越路面邊線自
      路肩進入減速車道，繼續直行於09：20：17至09：20：22
      遇路肩通行終點之標牌後，隨即再次向左跨越路面穿越虛
      線切入主線外側車道，依上述國道主線實施開放路肩作業
      規則，系爭車輛應於經國道一號南向82.57公里處設立之
      「路肩限型小車/禁止變換車道」標牌前即應變換車道至
      主線車道，然原告卻遲至南向83.29公里(路肩終點)處始
      變換車道至主線車道，核其行為顯違上開規定，屬「行駛
      高速公路違規使用路肩」，被告據此依道路交通管理處罰
      條例第33條第1項第9款規定作成本件裁罰處分，應無違誤
      。
（二）聲明：原告之訴駁回。
四、爭點：
　　原告所有之系爭車輛經駕駛而於前揭時、地由路肩變換至減
    速車道，再變換至主線外側車道，是否違反斯時「國道主線
    實施開放路肩作業規則第四、開放路肩類型(一)」之規定，
    而有原處分所指「行駛高速公路違規使用路肩」之違規事實
    ？
五、本院的判斷：
（一）前提事實：
　　　爭訟概要欄所載之事實，除原告以告示牌內容不明確而否
      認違規外，其餘事實業據原告於起訴狀所不爭執，且有舉
      發違反道路交通管理事件通知單1紙、違規歷史資料查詢
      報表影本1紙、新北市政府交通事件裁決處交通違規案件
      陳述書影本1紙、內政部警政署國道公路警察局第二公路
      警察大隊111年5月25日國道警二交字第1110401274號函影
      本1份、原處分影本1紙、設置「路肩通行起點限小型車」
      、「路肩通行終點」告示牌之照片各1幀、汽車車籍查詢
      影本1紙、國道實施開放路肩措施路段及時段一覽表1紙、
      設置「路肩限行小型車禁止變換車道」告示牌之Google街
      景圖2紙（見本院卷第63頁、第67頁、第73頁、第77頁、
      第78頁、第79頁、第85頁、第87頁、第91頁、第115頁、
      第117頁）、行車紀錄器錄影擷取畫面11幀（見本院卷第9
      3頁至第113頁〈單數頁〉）、檢舉違規案件明細影本1紙、
      行車紀錄器錄影光碟1片（均置於本院卷卷末存置袋）足
      資佐證，是除原告主張及否認部分外，其餘事實自堪認定
      。
（二）原告所有之系爭車輛經駕駛而於前揭時、地由路肩變換至
      減速車道，再變換至主線外側車道，違反斯時「國道主線
      實施開放路肩作業規則第四、開放路肩類型(一)」之規定
      ，而有原處分所指「行駛高速公路違規使用路肩」之違規
      事實：
   1、應適用之法令：
　　⑴高速公路及快速公路交通管制規則第19條第3項、第4項：
　　　為維護高速公路及快速公路交通安全與暢通，高速公路及
      快速公路管理機關或警察機關於必要時，得發布命令，指
      定時段於高速公路及快速公路特定匝道或路段之車道、路
      肩，禁止、限制或開放車輛通行。
      前項禁止、限制或開放事項得包括車輛、乘載人數、裝載
      貨物。
    ⑵國道主線實施開放路肩作業規定：
      ①第1點：
　　　　本規定依據「高速公路及快速公路交通管制規則」第十
        九條第三項及第四項規定訂定之。
      ②第4點開放路肩類型：
      （一）開放路肩終點銜接出口減速車道或出口匝道（附圖
            1）：
          1.行駛路肩車輛於「路肩限行小車禁止變換車道」標
            誌後限往出口車流行駛，得變換至減速車道或出口
            匝道駛出，不得變換至主線、爬坡道或輔助車道。
          2.非往出口小車須於「路肩限行小車禁止變換車道」
            標誌前駛離路肩。
          3.行駛路肩車輛得於「路肩限行小車開放變換車道」
            標誌後變換至出口匝道。
    ⑶道路交通管理處罰條例：
      ①第7條之1（檢舉時）：
　　　　對於違反本條例之行為者，民眾得敘明違規事實或檢具
        違規證據資料，向公路主管或警察機關檢舉，經查證屬
        實者，應即舉發。但行為終了日起逾七日之檢舉，不予
        舉發。
      ②第33條第1項第9款：
        汽車行駛於高速公路、快速公路或設站管制之道路，不
        遵使用限制、禁止、行車管制及管理事項之管制規則而
        有下列行為者，處汽車駕駛人新臺幣三千元以上六千元
        以下罰鍰：
　　　　九、未依規定使用路肩。
      ③第63條第1項第1款：
        汽車駕駛人有下列各款所列條款之一者，除依原條款處
        罰鍰外，並予記點：一、有第三十三條第一項、第二項
        、第三十八條第一項、第四十條、第四十五條、第四十
        七條第一款至第三款、第四十八條、第四十九條或第六
        十條第二項第一款、第二款情形之一者，各記違規點數
        一點。
    ⑷按「本細則依道路交通管理處罰條例第九十二條第四項規
      定訂定之。」、「處理違反道路交通管理事件之程序及統
      一裁罰基準，依本細則之規定辦理。前項統一裁罰基準，
      如附件違反道路交通管理事件統一裁罰基準表。」，違反
      道路交通管理事件統一裁罰基準及處理細則第1條、第2條
      第1項、第2項分別亦有明定，是違反道路交通管理事件統
      一裁罰基準及處理細則即係基於法律之授權所訂定，而該
      處理違反道路交通管理事件之統一裁罰基準（即「違反道
      路交通管理事件統一裁罰基準表」）已考量「違反事件」
      、「法條依據」、「法定罰鍰額度或其他處罰」、「違規
      車種類別或違規情節」、「期限內繳納或到案聽候裁決者
      」、「逾越應到案期限30日內，繳納罰鍰或到案聽候裁決
      者」、「逾越應到案期限30日以上60日以內，繳納罰鍰或
      到案聽候裁決者」、「逾越應到案期限60日以上，繳納罰
      鍰或逕行裁決處罰者」等因素，作為裁量之標準，並未違
      反授權之目的及裁量權之本質，是其不僅直接對外發生效
      力，且被告亦應受其拘束而適用之。
   2、查原告所有之系爭車輛，於111年3月19日9時20分許，經
      駕駛而沿國道一號高速公路南向行駛至83.2公里處（國道
      一號高速公路南向71.71公里處設置「路肩通行起點限小
      型車、平日7-10、假日7-13」告示牌，南向82.57公里處
      設置「路肩限行小車，禁止變換車道」告示牌，南向83.2
      9公里處設置「路肩通行終點」告示牌，屬開放路肩類型
      一）時，由路肩變換至減速車道，再變換至主線外側車道
      （非往出口），經民眾於同年月22日檢附行車紀錄器錄影
      資料向警察機關提出檢舉，經內政部警政署國道公路警察
      局第二公路警察大隊楊梅分隊查證後，認系爭車輛經駕駛
      而有「行駛高速公路違規使用路肩（路肩限行小型車禁止
      變換車道）」之違規事實，乃於111年4月15日填製內政部
      警政署國道公路警察局國道警交字第ZBA000000號舉發違
      反道路交通管理事件通知單對系爭車輛之車主（即原告）
      予以舉發，記載應到案日期為111年5月30日前，並於111
      年4月15日移送被告處理，原告於111年5月17日委由訴外
      人蔣文一填具「新北市政府交通事件裁決處交通違規案件
      陳述書」表明不服舉發（未依道路交通管理處罰條例第85
      條第1項之規定辦理歸責實際駕駛人事宜）等情，業如前
      述，是其有「行駛高速公路違規使用路肩」之違規事實，
      核屬無訛，是被告據之乃以原處分裁處系爭車輛之車主（
      即原告）前揭處罰內容，觀諸前開規定，依法洵屬有據。
   3、雖原告執前揭情詞而為主張；惟查：
      系爭車輛既非屬「往出口」之小車，則依前揭本件行為時
      之國道主線實施開放路肩作業規定第4點（一）2之規定，
      自須於「路肩限行小車禁止變換車道」標誌前駛離路肩；
      惟系爭車輛之駕駛人卻捨之不為，經過該告示牌後仍違規
      持續行駛路肩，且由路肩變換至減速車道，再變換至主線
      外側車道，此核屬違反高速公路使用路肩之規定無疑，是
      原告誤執111年3月2日修正前之國道主線實施開放路肩作
      業規定第4點（一）之規定（即「開放路肩終點銜接出口
      減速車道：行駛路肩車輛得變換車道，開放路肩終點上游
      500m（得視現場條件調整）範圍內限往出口車流行駛，得
      銜接減速車道駛出，不得變換車道；非往出口小車須於開
      放路肩終點上游500m前（得視現場條件調整）變換至主線
      車道（類型1）」），乃以告示牌標示不明而否認違規事
      實，自無足採。
（三）本件判決基礎已經明確，兩造其餘的攻擊防禦方法及訴訟
      資料經本院斟酌後，核與判決結果不生影響，無一一論述
      之必要，一併說明。
（四）本件第一審裁判費為300元，所以確定第一審訴訟費用額
      為300元，由原告負擔。
六、結論：原處分並無違誤，原告訴請撤銷為無理由，應予駁回
    。
中　　華　　民　　國　　111 　年　　10　　月　　31　　日
                行政訴訟庭法　官　陳鴻清
一、上為正本係照原本作成。
二、如不服本判決，應於判決送達後20日內，向本院提出上訴狀
    並表明上訴理由（原判決所違背之法令及其具體內容或依訴
    訟資料可認為原判決有違背法令的具體事實），其未載明上
    訴理由者，應於提出上訴後 20 日內向本院補提理由書（上
    訴狀及上訴理由書均須按他造人數附繕本，如未按期補提上
    訴理由書，則逕予駁回上訴），並應繳納上訴裁判費新臺幣
    750 元。
                              書記官  李玉秀
中　　華　　民　　國　　111 　年　　10　　月　　31　　日